臺灣嘉義地方法院刑事判決　　　　　　　　　　　　　　九十三年度易字第二七號
　　公　訴　人　臺灣嘉義地方法院檢察署檢察官
　　被　　　告　己○○
　　　　　　　　丁○○
　　　　　　　　甲○○
右列被告等因竊盜案件，經檢察官提起公訴（九十三年度偵字第五號），本院判決如
左：
    主  文
己○○結夥三人，攜帶兇器竊盜，累犯，處有期徒刑壹年。扣案之鐵鎚貳支、鐵剪壹
支、鐵撬壹支、鋼索壹條及繩子壹條均沒收。
丁○○結夥三人，攜帶兇器竊盜，處有期徒刑捌月。扣案之鐵鎚貳支、鐵剪壹支、鐵
撬壹支、鋼索壹條及繩子壹條均沒收。
甲○○結夥三人，攜帶兇器竊盜，累犯，處有期徒刑拾月。扣案之鐵鎚貳支、鐵剪壹
支、鐵撬壹支、鋼索壹條及繩子壹條均沒收。
    事  實
一、己○○前於民國八十七年間因犯竊盜罪，經本院以八十七年度易字第五四三號判
    處有期徒刑一年確定，於八十九年五月二十三日執行完畢；甲○○曾犯違反槍砲
    彈藥刀械管制條例案件，經本院以八十八年度訴字第一二號刑事判決，判處有期
    徒刑八月確定，並於九十年三月十三日假釋付保護管束，於九十年十一月一日執
    行期滿，視為刑之執行完畢；詎己○○、甲○○二人竟仍不知悔改，於九十二年
    十二月十六日下午二時許，由己○○提議，夥同甲○○、丁○○二人，共同意圖
    為自己不法之所有，由丁○○駕駛車牌號碼二Ｕ─五四八三號自用小貨車，搭載
    己○○、甲○○，並裝載己○○所有，客觀上足以攻擊他人成傷而足為兇器使用
    之鐵鎚二支、鐵剪一支、鐵撬一支及鋼索一條，前往嘉義縣布袋鎮鹽場第七區鹽
    滷池，三人先共同以鐵鎚、鐵撬等物，敲落置於鹽滷池上，屬於嘉義縣政府工務
    局水利課保管之公物之白鐵腳踏板一個而竊取之，之後，己○○等三人又利用鋼
    索、繩子等物，竊取同屬嘉義縣政府工務局水利課保管之公物之電容器與水閘門
    鐵板各一個，得手後，將該些物品均搬運至前開自小貨車上，尚未離去之際，為
    丙○○發現報警處理，並於同日十七時許，為警於上開地點當場查獲，並扣得己○○所有之行竊工具鐵鎚二支、鐵剪一支、鋼索一條、繩子一條及鐵撬一支等物
    。
二、案經嘉義縣警察局布袋分局報請台灣嘉義地方法院檢察署檢察官偵查起訴。
    理  由
一、訊據被告己○○、丁○○及甲○○三人固坦承於上開時、地由己○○以鐵鎚、鐵
    撬等物敲落白鐵腳架，並用鋼索、繩子等物將屬嘉義縣政府工務局水利課保管公
    物之白鐵腳架、電容器及水閘門鐵板等物搬運至前開自小貨車之事實，惟被告三
    人均矢口否認有何竊盜犯行，被告己○○辯稱：其欲修築登山步道，之前在前開
    地點釣魚時，詢問周圍釣友，現場之白鐵腳踏板可否取走，經釣友告知如未破壞
    即可後，便攜帶扣案之鐵鎚等工具，僱請甲○○、丁○○前來搬運，且在遭警查
    獲後，其與丁○○、甲○○三人在警員為通知其他員警而暫離現場時，並未離開
    ，顯見並無竊盜故意云云；被告丁○○、甲○○則辯稱：其等係受僱於己○○，
    並不知白鐵腳踏板、電容器及水閘門鐵板等為公物，不可取走云云。經查，被告
    三人右揭竊盜犯行，有證人丙○○、乙○○、戊○○等人之證述為憑，復有扣案
    之鐵鎚二支、鐵剪一支、鋼索一條、繩子一條及鐵撬一支等物扣案及查獲現場照
    片五張、贓物認領保管單一份在卷可資佐證。被告己○○三人雖以前開情詞置辯
    ，惟查：
  （一）被告三人所搬運之白鐵腳踏板、電容器及水閘門鐵板等物，均係嘉義縣政府
        工務局水利課保管之公物，其中高壓電容器價值約新臺幣（下同）一萬五千
        元、白鐵腳踏板價值約一萬元、水閘門鐵板價值約一萬元等情，業據證人即
        嘉義縣政府水利課技士戊○○於警訊時證述明確，足見被告三人前往搬運之
        白鐵腳踏板等物均非無主物，而係有財產價值之公物。另目擊證人丙○○亦
        證稱：見到被告等人來以鐵鎚等物敲打鹽滷池上之白鐵腳踏板，警察來時，
        白鐵腳架、電容器及水閘門鐵板均已在自小貨車上等語（見本院卷第七八頁
        ），而被告己○○亦坦承持鐵鎚等物敲打、拆卸白鐵腳踏板之情，顯見扣案
        之白鐵腳架仍固定在鹽滷池上，須加以破壞始可拆卸取走，並非客觀上一望
        即可查知之無主物或廢棄物。又證人丙○○證稱：白鐵腳踏板原係供作放置
        抽水馬達使用等語，另電容器及水閘門鐵板等物，均具有特定之用途（變電
        、蓄水等），且只要觀諸該些物品，即可明瞭用途，何況當時該些白鐵腳踏
        板、電容器及水閘門鐵板等物之所在位置，即係需要蓄水、抽水與用電之鹽
        滷池，因此，綜上各情節交互觀之，被告三人既均係有辨別事理能力之成年
        人，如謂其等不知該些物品均係鹽場必須使用之他人（公家或私人）所有物
        ，顯與常理有違。因此，被告三人辯稱：不知白鐵腳架、電容器及水閘門鐵
        板係公物云云，應不足採。
  （二）被告己○○雖一再辯稱：取走白鐵腳踏板係為鋪設登山步道等語，惟被告己○○此辯解縱足採信，此亦僅係有關其犯罪之動機，仍無解於被告己○○欲
        將他人所有之白鐵腳踏板、電容器與水閘門鐵板據為己有之不法所有意圖。
  （三）被告己○○固附和被告丁○○、甲○○二人之辯解而供稱：僅僱請被告丁○○、甲○○二人載運，約定在布袋鹽場外十字路口之紅綠燈等候，被告丁○○、甲○○二人駕車前來會合，丁○○、甲○○二人並不知情，亦未參與云
        云。惟證人丙○○證稱：其雖與被告三人所在位置距離有五六百公尺遠，但
        因該區視野遼闊，可以看得很清楚，見到有人持鐵鎚敲打，有人用鐵撬，有
        人拉滑輪鋼索在拆除白鐵腳踏板等語（見本院卷第七六頁、八０頁），是被
        告丁○○、甲○○之辯稱可否採信，已非無疑。何況被告己○○、丁○○、
        甲○○三人取走之白鐵腳踏板、電容器及水閘門鐵板等物，其中白鐵腳踏板
        須經鐵鎚敲打始得拆卸，而電容器與水閘門鐵板均具有其特定用途，客觀上
        一望即可知非無主或廢棄物，已如前述，故被告丁○○、甲○○二人辯稱：
        不知所搬運、載運者為他人（公家或私人）所有之物，自難採信。被告丁○○、甲○○二人既可查知所搬運、拆卸者係他人所有之物，竟仍加以拆卸、
        搬運，其與被告己○○間自有竊盜之犯意聯絡與行為分擔。
  （四）被告三人雖又以其等於為警查獲後，在員警暫離現場請求支援之期間，並未
        離開，而辯稱：其等確無竊盜之犯行，因此並未逃逸云云。惟證人曾正光證
        稱：因現場路況複雜，為爭取時效，先騎機車到場，再於現場附近指揮同事
        到場支援，並未離開現場等語（見本院卷第八六至八七頁），足見證人曾正
        光僅係至現場附近以電話指揮同事到場，並非離去現場而將被告三人置於無
        法掌控之狀態下，因此，不能據此對被告三人為有利之認定。
  （五）綜上所述，依據卷內證據，被告三人對於其等所取走之白鐵腳踏板等物係他
        人之物客觀上應足查知，而被告三人復於現場搬運、拆卸該些物品，是被告
        三人共犯前開竊盜犯行，事證明確，應足認定。
二、查扣案之鐵鎚、鐵剪、鋼索、鐵撬等物均係金屬製品，質地堅硬，具一定之重量
    ，持以攻擊人均足以成傷，應屬刑法第三百二十一第一項第三款所謂之『兇器』
    ，是核被告己○○、丁○○、甲○○三人所為，均係犯刑法第三百二十一條第一
    項第四款、第三款之結夥三人、攜帶兇器竊盜罪。被告三人就上揭犯行，有犯意
    之聯絡及行為之分擔，均為共同正犯。被告己○○前於八十七年間因犯竊盜罪，
    經本院以八十七年度易字第五四三號判處有期徒刑一年確定，於八十九年五月二
    十三日執行完畢；被告甲○○曾犯違反槍砲彈藥刀械管制條例案件，經本院以八
    十八年度訴字第一二號刑事判決，判處有期徒刑八月確定，並於九十年三月十三
    日假釋付保護管束，於九十年十一月一日執行期滿，視為刑之執行完畢；此有臺
    灣嘉義地方法院檢察署刑案資料查註紀錄表、臺灣高等法院被告全國前案紀錄表
    各二份在卷可按，被告己○○、甲○○二人前均受有期徒刑之執行完畢，五年以
    內均再犯本件有期徒刑以上之罪，均為累犯，均應依刑法第四十七規定，加重其
    刑。爰審酌被告三人之犯罪動機、目的、以具危險性之工具拆卸之方式，竊取財
    物之犯罪手段、被告三人之品行、智識程度、所獲取之財物價值、被告己○○於
    全案居於主導地位及被告三人犯罪後猶仍飾詞掩飾，態度不佳等一切情狀，分別
    量處如主文所示之刑，以示懲儆。又扣案之鐵鎚二支、鐵剪一支、鋼索一條、繩
    子一條及鐵撬一支等物均係被告己○○所有，供拆卸、搬運前開白鐵腳踏板等物
    所用之物，業據被告己○○供述在卷，此屬被告（或共犯）所有供犯罪所用之物
    ，爰均依法宣告沒收。
據上論斷，應依刑事訴訟法第二百九十九條第一項前段，刑法第二十八條、第三百二
十一條第一項第四款、第三款、第四十七條、第三十八條第一項第二款，判決如主文
。
本案經檢察官朱介斌到庭執行職務
中      華      民      國    九十三    年      五      月      六      日
                                      臺灣嘉義地方法院刑事第二庭
                                      審判長  法  官  許兆慶
                                                  法  官  廖政勝
                                                  法  官  林坤志
右正本證明與原本無異。
如不服本判決，應於判決送達後十日內，向本院提出上訴狀。
                                                  書記官  江芳耀
中      華      民      國    九十三    年      五      月      六      日
附錄法條：
刑法第三百二十一條第一項第三款、第四款
犯竊盜罪而有左列情形之一者，處六月以上、五年以下有期徒刑：
一  於夜間侵入住宅或有人居住之建築物、船艦或隱匿其內而犯之者。
二  毀越門扇、牆垣或其他安全設備而犯之者。
三  攜帶兇器而犯之者。
四  結夥三人以上而犯之者。
五  乘火災、水災或其他災害之際而犯之者。
六  在車站或埠頭而犯之者。
前項之未遂犯罰之。
